臺灣臺北地方法院刑事判決　　　　　　　 100年度訴字第88號
公　訴　人　臺灣臺北地方法院檢察署檢察官
被　　　告　李文達
選任辯護人　王憲勳律師
上列被告因違反公司法等案件，經檢察官對本院99年度訴字第11
67號案件追加起訴（99年度偵字第27666 號），本院判決如下：
    主  文
本件公訴不受理。
    理  由
一、追加起訴意旨略稱：被告李文達係建誠聯合會計師事務所台
    北分所之負責人，與同案被告洪敬祐（原名洪建國，業經本
    院另於民國99年12月22日以99年度簡字第4300號判決有期徒
    刑3月，減為有期徒刑1月15日）均明知洪敬祐設立中華產經
    開發股份有限公司（下稱中華產經公司）因欠缺資金而未實
    際繳納股款，竟共同基於違反公司法、商業會計法及使公務
    員登載不實之犯意聯絡，於94年2、3月間，由被告李文達向
    洪敬祐介紹真實姓名年籍不詳之金主「洪太太」，以短期借
    款作為中華產經公司設立之資金證明，再由洪敬祐依指示至
    第一商業銀行股份有限公司仁愛分行（下稱第一銀行仁愛分
    行）開設帳號000-00-000000號之帳戶，將上開存摺以不詳
    方式轉交予該不詳金主，再由該金主填寫提、存款單，並於
    94年3月1日交付銀行櫃台辦理資金轉帳手續，自不詳帳戶轉
    帳及現金存入中華產經公司前開帳戶內共新臺幣（下同）
    500萬元後，旋將存摺帶回影印，作為股款業經股東繳納之
    存款證明，並由被告李文達或金主製作不實之中華產經公司
    存款之股東繳納股款明細表及資產負債表、（會計師查核簽
    證）委託書、公司設立登記資本額查核報告書工作底稿，再
    於各項會計報表上蓋用代刻之中華產經公司及負責人洪敬祐
    之印章，將資本額查核報告書工作底稿交給不知情會計師簽
    章，完成公司法第7條授權會計師查核簽證資本額之作業後
    ，旋將上開驗資之中華產經公司之公司存摺內資金轉出至不
    詳帳戶，而未用於中華產經公司之經營，再由被告李文達填
    製公司設立登記申請書，而以上開存摺影本、資產負債表及
    公司設立登記資本查核報告書等申請文件，表明中華產經公
    司應收股款已收足等不實事項，向主管機關臺北市政府申請
    設立，使該管承辦公務員審查認為形式要件已具備，而核准
    設立登記，並登載於職務上所掌之公司登記簿，足以生損害
    於主管機關對於公司資本額審核之正確性。因認被告涉有刑
    法第214條使公務員登載不實罪嫌、違反公司法第9條第1項
    及商業會計法第71條第5款罪嫌云云。
二、按於第一審辯論終結前，得就與本案相牽連之犯罪或本罪之
    誣告罪，追加起訴，又起訴之程序違背規定情形者，應諭知
    不受理之判決；不受理之判決，得不經言詞辯論為之，刑事
    訴訟法第265 條第1 項、第303 條第1 款、第307 條分別定
    有明文。又追加起訴應限於在第一審辯論終結以前始得為之
    ，違反此項規定而追加起訴者，其程序即於法不合，最高法
    院26年度渝上字第1057號判例意旨可資參照。又關於案件經
    檢察官提起公訴，於法院第一審判決「後」，檢察官始就本
    案相牽連之犯罪為追加起訴，第一審法院「應為不受理之判
    決」，此乃因刑事訴訟法第265條第1項「於第一審辯論終結
    前，得就與本案相牽連之犯罪或本罪之誣告罪，追加起訴。
    」規定明確，則檢察官「於第一審判決後始追加起訴」，應
    認檢察官之追加起訴違背程序規定，應依刑事訴訟法第303
    條第1項規定為不受理判決（見臺灣高等法院所屬法院99年
    法律座談會刑事類提案第35號審查意見及研討結果參考）。
三、經查，本院99年度訴字第1167號被告洪瑜穗、洪敬佑、王顯
    斌、李秋雪、簡立、曾梅枝、江連財、李秀玲、黃珍梅違反
    公司法等案件，被告李秋雪、黃珍梅部分前經本院於99年8
    月27 日 辯論終結，於同年9 月7 日宣判；被告李秀玲於99
    年11月16日辯論終結，並已於同年11月30日宣判；被告簡立
    、江連財部分於99年11月30日辯論終結，並已於同年12月14
    日宣判；被告洪瑜穗、洪敬佑、王顯斌、曾梅枝部分前經本
    院改依以99年度簡字第4300號簡易判決處刑，並於99年12月
    22日宣判，業經本院核閱上開99年度訴字第1167號全卷及各
    該判決影本1 份無誤，是本案第一審審理程序係於99年11月
    30日言詞辯論終結，並至遲於99年12月22日前均已宣判，而
    檢察官於99年12月17日始追加起訴，並於100 年1 月14日繫
    屬於本院，有追加起訴書及臺灣臺北地方法院檢察署99年10
    月11日北檢治宿99偵27666 字第0331 0號函上本院之收文戳
    章1 枚在卷可稽。是本件檢察官追加起訴案件繫屬於本院之
    時，本院99年度訴字第1167號案件既已第一審辯論終結，甚
    已宣判，揆諸前揭說明，追加起訴之程序於法即有未合，爰
    不經言詞辯論，逕為諭知不受理之判決。至檢察官如認此部
    分確有犯罪嫌疑，自得依法另行起訴。
據上論斷，應依刑事訴訟法第303 條第1 款、第307 條，判決如
主文。
中    華    民    國   100    年    4     月    25    日
                  刑事第八庭    審判長法  官    徐千惠
                                      法  官    古瑞君
                                      法  官    湯千慧
以上正本證明與原本無異。
如不服本判決應於收受送達後10日內向本院提出上訴書狀，並應
敘述具體理由；其未敘述上訴理由者，應於上訴期間屆滿後20日
內向本院補提理由書（均須按他造當事人之人數附繕）「切勿逕
送上級法院」。
                                      書記官  游雅鈞
中    華    民    國   100    年    4     月    25    日